臺灣桃園地方法院刑事判決　　　　　　　 93年度訴字第928號
公　訴　人　臺灣桃園地方法院檢察署檢察官
被　　　告　丙○○　男　37歲.
指定辯護人　戊○○　本院公設辯護人
上列被告因偽造有價證券案件，經檢察官提起公訴（92年度偵續
字第117號），本院判決如下：
    主  文
丙○○共同意圖供行使之用，而偽造有價證券，處有期徒刑三年
。扣案如附表之偽造本票壹紙沒收。
    事  實
一、丙○○之父陳培強（已歿）因所開設之紡織廠因週轉現金之
    需要，而於民國83年間陸續持客戶所開立之支票向乙○○調
    借現金，後因陳培強提供擔保用之客票均有退票之虞，乙○○遂於同年8 月23日與其妻林萬株一同至陳培強位於桃園縣
    八德市○○街283 號2 樓之工廠辦公室內與陳培強、陳培強
    之妻己○○洽談債務問題，雙方達成合意，由乙○○之子丙○○簽發9 紙本票，並於本票上填寫發票人、身分證字號及
    發票地址等處完畢，並授權乙○○填寫受款人、發票日、本
    票付款日及票面金額，又因陳培強所提出之面額新台幣14萬
    元之竹企客票將於近日內跳票，而丙○○又已簽發前開9 紙
    本票供作擔保，乙○○為確保其債權，遂要求陳培強、己○○二人同意以其二子丁○○之名義另行簽發附表之本票（下
    均稱系爭本票）以為客票之擔保，陳培強、己○○、丙○○
    及乙○○等四人明知未經丁○○授權簽發系爭本票，仍共同
    基於偽造有價證券之犯意，由丙○○於系爭本票上偽造「丁○○」之署名並盜用「丁○○」之印文，填寫發票地址，書
    寫「P.S 竹企＃2306-0.B0000000.＄140000. 作附件」等字
    句後，交付系爭本票予乙○○，並授權乙○○填寫系爭本票
    之受款人、票面金額及付款日以完成票據之簽發。嗣經乙○○提示系爭本票而未獲兌現，提出告訴後始悉上情。
二、案經告訴人乙○○訴由台灣高雄地方法院檢察署呈請台灣高
    等法院檢察署令轉台灣桃園地方法院檢察署檢察官偵查起訴
    理  由
一、訊據被告丙○○對於前開犯罪事實，除辯稱係經過被害人丁○○之概括授權後始簽發系爭本票外，餘均於偵查及本院審
    理時坦承不諱。經查，證人丁○○於本院審理時證稱略以：
    我在民國81、82年間，那時候我們家開紡織工廠，需要資金
    購買新設備，所以那時候跟乙○○借貸一百多萬元，那時候
    是我爸爸去借錢，拿我的名義的票去借，後來經營不善倒掉
    了，中間有還掉一些錢後來由甲○○先生、胡世鴻先生來追
    討，最後以80萬元達成和解，我也依據和解書的內容在民國
    91年1 月25日在台北市陳再賢律師事務所交付這一筆80萬元
    的款項，對方也把所交付的票據還給我，在甲○○、胡世鴻
    追討債款的這一段時間，在這段期間沒有發生換票的情況，
    因為我們是家族企業，所以有互開家庭成員票據的情形，我
    的支票跟印章都放在家裡，他們要怎麼開我不清楚，我們家
    族在經營紡織廠都是用支票在調動資金，沒有用過本票，我
    的家人也不會事先跟我講，系爭本票被告丙○○在填寫之前
    ，並沒有事先跟我講，是告訴人拿這張票來要錢的時候，我
    才知道有這一張票，我並沒有授權我的家人開面額這麼大的
    票子，我的家人通常都是開二十幾萬的票而已，系爭本票與
    我跟我父親去借一百多萬沒有關係，我知道支票與本票的效
    力不同等語（參本院93年10月7 日審判筆錄），而證人己○○於本院審理時亦證稱略以：我先生陳培強欠乙○○錢，我
    先生都是拿同一個人的客票去跟乙○○借錢，後來那個人失
    敗跑路，所以乙○○在83年間，詳細日期我記不得，跟著他
    太太到我們位於富榮街283 號2 樓辦公室談這些客票要跳票
    該怎麼辦，我們同意開本票換支票，以丙○○名義開了12張
    本票，系爭本票是要用來換一張竹企14萬元的支票，至於為
    何要用丁○○的名字簽發系爭本票的原因是因為丙○○已經
    開了12張本票，所以乙○○要求要用丁○○的名義簽發系爭
    本票，也經過我跟我先生的同意後，叫丙○○在系爭本票上
    簽丁○○的名字、發票地址及附註換竹企14萬元支票等，由
    於乙○○會跟我們要利息錢，所以系爭本票上的金額欄、發
    票日及到期日就留空白授權讓乙○○填寫，我們工廠都是用
    支票在調現金，沒有用過本票，系爭本票是我們做生意以來
    第一次用本票，我們跟乙○○約定如果支票有兌現，本票要
    還給我們，如果沒有兌現，本票他就留著，退票的支票要退
    還給我們，要丙○○簽丁○○名字之前並沒有問過丁○○的
    意見，但是因為丁○○去上班時，我先生有叫他把支票留下
    來給家裡用，丁○○有來問我為何會有這張本票，丁○○問
    我的時間是在我到高雄市警察局作筆錄之前等語（參本院93
    年10月7 日審判筆錄），審酌前開二人之證言，故證人丁○○雖有授權家人開立票據之行為，然據以往之經驗，證人丁○○授權之範圍僅限於「支票」而未及於本票，本件本票是
    第一張，是證人丁○○陳稱有概括授權家人開立本票云云，
    顯屬有疑，又丁○○於警詢及偵訊時均稱「這張票不是我開
    的」（參91年6 月10日警詢筆錄）、「那均不是我寫及我蓋
    的，我哥上次在楠梓分局作筆錄時，他承認那張本票是他開
    立的，簽名及蓋印章均都是他所寫及蓋。」（參91年7 月15
    日偵訊筆錄）、「我並不知道『和』用我的名義開該本票，
    我一直到桃院支付命令時才知該事」（92年7 月17日偵訊筆
    錄）等語，顯見證人丁○○就系爭本票之開立確實不知情，
    如證人丁○○真有概括授權之情事，則自應於知悉被告丙○○使用其名義開立本票後，即於警詢及偵訊中陳稱有概括授
    權之情事，證人丁○○遲於本院審理時始陳稱系爭本票為概
    括授權云云，顯係袒護被告之詞，應不足採。又告訴人乙○○雖於本院採取視訊訊問時陳稱略以：當初是被告丙○○、
    證人丁○○、證人己○○三人一起到我家借錢，他們三個人
    在車庫裡商量好，蓋好章拿給我」云云，然告訴人乙○○就
    系爭本票之陳述前後不一，且本院詢問被告丙○○對於告訴
    人所述之意見時，被告丙○○仍堅稱當初是告訴人乙○○到
    伊家裡要錢才開立系爭本票等語，而被告所為之陳述亦與證
    人己○○所證大致相符，故告訴人於本院審理時所述，應不
    足信。綜上所述，本件事證明確，被告偽造有價證券之犯行
    ，堪以認定。
二、核被告丙○○所為，係犯刑法第201 條第1 項之偽造有價證
    券罪。被告與證人己○○、告訴人乙○○間，就前開偽造有
    價證券之犯行，具有犯意聯絡及行為分擔，應以共同正犯論
    。爰審酌被告犯罪之動機、目的、手段、犯罪所生之損害及
    犯後態度等一切情狀，量處如主文所示之刑。至未扣案如附
    表所示之偽造本票，票號為TH001224號一紙，業經被告及告
    訴人乙○○合力偽造完成，尚無從證明已經滅失，因係偽造
    之有價證券，依刑法第205 條規定，爰不問屬於犯人即被告
    與否，併應諭知均沒收之，又上開部分既已沒收，其上偽造
    之「丁○○」署名及印文各一枚，即無庸重複諭知沒收，併
    予說明。
三、據上論斷，應依刑事訴訟法第299 條第1 項前段，刑法第28
    條、第201 條第1 項、第205 條，罰金罰鍰提高標準條例第
    1 條前段，判決如主文。
本案經檢察官張啟聰到庭執行職務。
中　　華　　民　　國　　94　　年　　4 　　月　　27　　日
                  刑事第五庭    審判長法　官  潘政宏
                  　                  法  官  邱滋杉
                                      法  官  周炳全
以上正本證明與原本無異。
如不服本判決，應於送達後10日內，向本院提出上訴狀。
                                      書記官  陳夏施
中　　華　　民　　國　　94　　年　　6 　　月　　13　　日
附表
發票人    　   本票票號   面額（新台幣） 發票日
偽造「丁○○」TＺ000000    000000 元    83年8 月23日一紙
署押及印文各一枚
